臺灣高等法院民事判決
110年度上易字第384號
上  訴  人  歐慧玲  
訴訟代理人  陳維銘  
被 上訴 人  楊俞君  
訴訟代理人  林書賢  

上列當事人間請求損害賠償事件，上訴人對於中華民國109年12
月24日臺灣新北地方法院第一審判決（109年度訴字第2044號）
提起上訴，被上訴人並為訴之追加，本院於111年2月16日言詞辯
論終結，判決如下：
    主      文
原判決關於命上訴人給付逾新臺幣壹拾柒萬肆仟伍佰肆拾元本息
部分，及該部分假執行之宣告，暨訴訟費用之裁判，均廢棄。
上開廢棄部分，被上訴人於第一審之訴及假執行之聲請均駁回。
其餘上訴及追加之訴均駁回。
第一審、第二審（含追加之訴）訴訟費用由上訴人負擔二十五分
之八，餘由被上訴人負擔。
    事實及理由
一、按第二審訴之變更或追加，非經他造同意不得為之，但請求
    之基礎事實同一者，不在此限，民事訴訟法第446條第1項、
    第255條第1項第2款規定甚明。查被上訴人於原審主張其向
    上訴人買受之門牌號碼新北市○○區○○路000號1樓房屋（下稱
    系爭房屋）有滲漏水之瑕疵，依民法第360條規定請求上訴
    人賠償損害；原審為上訴人敗訴之判決，上訴人提起上訴後
    ，被上訴人於本院第二審程序追加主張因系爭房屋具上開瑕
    疵，上訴人就兩造間買賣契約亦未依債之本旨給付，追加依
    民法第227條第1項規定請求與民法第360條規定擇一命上訴
    人賠償同一損害（本院卷第318頁），係屬訴之追加，核與
    起訴部分紛爭情節相同，證據資料可以共通，基礎事實同一
    ，依上開規定，應予准許。
二、被上訴人主張：兩造於民國107年2月22日簽訂不動產買賣契
    約（下稱系爭契約），由伊以新臺幣（下同）6,300萬元向
    上訴人購買系爭房屋及坐落土地，並承受上訴人與訴外人蔡
    榮田間關於系爭房屋之租賃契約；上訴人於107年4月16日交
    付系爭房屋，依系爭契約第9條第3款約定，應保固系爭房屋
    無滲漏水至107年10月15日。詎該屋所在社區之管理委員會
    及區分所有權人蘇志齡先後於107年5月30日、同年7、8月間
    告知該屋樓地板滲漏水，致地下停車場天花板滴水損害停放
    車輛，蘇志齡嗣訴請伊修復漏水及賠償損害（案列臺灣新北
    地方法院107年度板簡字第1905號，下稱系爭訴訟，其判決
    稱系爭判決），法院判命伊給付蘇志齡1萬9,000元本息，及
    修繕系爭房屋滲漏水，伊因賠償蘇志齡2萬2,130元、支出系
    爭事件訴訟費用12萬1,000元、修復漏水費用35萬8,280元、
    修復期間減收蔡榮田之租金4萬元，合計受有損害54萬1,410
    元。伊已告知上訴人系爭事件繫屬及訴訟結果，催告上訴人
    修繕，惟上訴人均置之不理，爰依民法360條規定，求為命
    上訴人給付54萬1,410元本息之判決（原審為被上訴人勝訴
    之判決，上訴人不服，提起上訴）；被上訴人並於本院第二
    審程序追加擇一依民法第227條第1項規定為同一請求。答辯
    聲明：上訴駁回。
三、上訴人則以：伊依約僅保固系爭房屋原始結構，不包含蔡榮
    田改造之廚房及廚房排水系統；系爭契約現況說明書已載明
    廚房漏水處為違建，兩造簽訂之申明書並約定被上訴人不得
    就違建部分主張瑕疵擔保或損害賠償。況系爭房屋於交屋時
    並無漏水，漏水原因為蔡榮田裝潢時未施作防水工程，且設
    置之製冰機進水管遭鼠咬破裂所致，賠償義務人應為蔡榮田
    ，與伊無關等語，資為抗辯。上訴聲明：㈠原判決廢棄；㈡被
    上訴人在第一審之訴及假執行之聲請均駁回。
四、本院之判斷：
　㈠按因可歸責於債務人之事由，致為不完全給付者，債權人得
    依關於給付遲延或給付不能之規定行使其權利，民法第227
    條第1項定有明文。若債權人已證明有債之關係存在，並因
    債務人不履行債務而受有損害，即得請求債務人負債務不履
    行責任。倘債務人抗辯損害之發生為不可歸責於債務人之事
    由所致，自應由其負舉證責任，如未能舉證證明，即不能免
    責。
　⒈經查，兩造於107年2月22日簽訂系爭契約，由被上訴人以6,3
    00萬元向上訴人購買系爭房屋，並承受上訴人與第三人蔡榮
    田就系爭房屋之租賃契約，上訴人於107年4月16日交屋等情
    ，有系爭契約在卷可稽（原審卷第22至36頁），且為兩造不
    爭（本院卷第73頁），堪信真實；上訴人並於系爭契約及不
    動產說明書現況調查表載明系爭房屋無滲漏水情事（原審卷
    第24、35頁），兩造另以申明書約定「本案標的物出租中，
    買方同意依原租賃條件續租承租方」等語（原審卷第32頁）
    。從而，系爭契約為買賣契約，上訴人交付系爭房屋，由被
    上訴人承接與蔡榮田間之租賃契約，依兩造約定內容及契約
    目的以觀，系爭房屋應合於出租蔡榮田經營餐廳，且無滲漏
    水情事，始屬依債之本旨給付。
　⒉次查，法院於系爭訴訟中囑託新北市建築師公會鑑定蘇志齡
    使用之9號停車位上方之漏水原因、位置及範圍，鑑定結果
    認：擺設於系爭房屋中之製冰機排水不良，加上餐廳經常清
    洗塑膠方塊地磚，致塑膠方塊地板磚長期沉浸於排水情況下
    ，又因樓地板混凝土具透水性，且未在裝修塑膠方塊地磚前
    施作灰漿防水粉刷，系爭房屋樓版因積水而滲透至樓版底平
    頂，造成6號停車位上方平頂漏水，進而漫延至9號停車位上
    方樓版平頂，為該停車位上方漏水之原因；此外，系爭房屋
    給水管線續接接頭不良或腐蝕，導致給水管漏水，廚房地坪
    版面粉刷層灰漿粉刷已失去黏著混凝土之狀態，以水沖洗廚
    房地板後，混凝土版與灰漿粉刷層中之空隙積水，長期積水
    導致樓版漏水，均為導致地下室頂版滲漏水原因之一，有該
    鑑定報告在卷可參（本院卷第99至207頁）。再依證人蔡榮
    田之證述，其自102、103年間起向上訴人承租該屋並施作廚
    房排水溝，斯時未施作相關防水工程，且地下室頂版當時已
    有滲漏水情形（見原審卷第128、129頁）。併審酌混凝土本
    身具透水性，為防止室內用水或地下水等水份滲入地板、牆
    體，興建或裝修房屋之常規係在易遇水處所如浴廁、廚房、
    陽台、外牆、屋頂平台等處進行防水處理，系爭房屋作為承
    租人經營餐廳之廚房部分，常有清洗需求，其地板更應具防
    水功效，惟於102、103年間裝修改建為餐廳廚房時未施作防
    水層，不符建築裝修常規，該屋給水管線則有續接接頭不良
    或腐蝕之狀況，因而肇致滲漏水，均屬未依債之本旨給付。
    至系爭房屋鋪設塑膠方塊地板磚及蔡榮田放置製冰機之位置
    在餐廳用餐區，有本院勘驗筆錄、現場照片、新北市板橋地
    政事務所土地複丈成果圖為憑（本院卷第273至277、283、2
    87頁），於房屋一般使用狀況下，非屬易遇水而需施作防水
    層之處，該處發生滲漏水乃蔡榮田擺設之製冰機排水問題所
    致，非因興建裝修系爭房屋不符常規或房屋本身欠缺效用所
    致，被上訴人不得請求上訴人賠償因此而生之損害。
　⒊系爭契約第9條第4項雖載系爭房屋有「屋後增建」之違章建
    築（見原審卷第24頁），兩造簽訂之申明書並約定系爭房屋
    有「增建：後面。……上述項目係屬違建，買賣雙方確實知悉
    ，買方不得向賣方主張瑕疵擔保責任或損害賠償。唯賣方應
    保證標的物簽約前至交屋未曾接獲主管機關報拆通知，若有
    上述情事買方可主張解除買賣契約返還價金或請求損害賠償
    責任」（原審卷第32頁）。然觀該契約第9條第2項仍有與民
    法物之瑕疵擔保相同之約定（原審卷第24頁），依契約文義
    及體系解釋，該申明書所稱被上訴人不得主張之瑕疵擔保責
    任，係指上訴人就違建部分未具產權不負權利瑕疵擔保之損
    害賠償責任，非謂排除上訴人就增建部分之所有損害賠償責
    任。上訴人辯稱系爭房屋滲漏水位置均在違建部分，其無須
    就此負任何賠償責任云云，自難憑採。
　⒋綜上，系爭房屋有廚房未施作防水層、給水管線續接接頭不
    良或腐蝕等瑕疵，被上訴人主張上訴人應依民法第227條第1
    項規定負不完全給付之責任，賠償其因此所受損害，自屬有
    據。上訴人依民法第227條第1項請求被上訴人賠償損害，既
    屬有據，其另依民法第360條規定所為請求，於損害額之認
    定並未更為有利，自無庸再予審究。
　㈡依民法第227條第1項規定，瑕疵給付能補正者，依給付遲延
    之規定行使其權利；其不能補正者，依給付不能之規定發生
    法律效果。上訴人交付被上訴人之系爭房屋，有廚房未施作
    防水層、給水管線續接接頭不良或腐蝕等瑕疵，已如前述，
    該等瑕疵並非不能補正，經催告上訴人未補正（見原審卷第
    75至83頁存證信函），被上訴人自得依給付遲延之規定請求
    賠償損害。再查：
　⒈兩造不爭執被上訴人已支付修復漏水費用35萬8,280元（本院
    卷第73頁），其中關於廚房防水止漏工程費用22萬9,430元
    、地下室天花板注射化學藥劑止漏費用5萬5,650元（見原審
    卷第143、145頁統一發票），均為被上訴人為修復廚房滲漏
    及地下室天花板漏水所支付費用；另被上訴人關於修復系爭
    房屋廁所及廚房之給、排水管之水電修繕工程，固支付費用
    4萬8,000元（見原審卷第141頁統一發票），惟上開鑑定報
    告僅足證明系爭房屋給水管有滲漏情事，難認定排水管亦有
    缺損，被上訴人應僅能請求上訴人賠償此部分損害之半數即
    2萬4,000元。至被上訴人另因重鋪系爭房屋製冰機至廚房處
    之塑膠方塊地磚而支付2萬5,200元，然該項費用乃製冰機管
    線破裂漏水所衍生之修復費用，與系爭房屋瑕疵無關，不得
    請求上訴人賠償。從而，被上訴人因修復廚房及給水管滲漏
    所支付費用合計30萬9,080元（計算式：229,430+55,650+24
    ,000=309,080），且兩造均陳稱蔡榮田已給付上述修復漏水
    費用之半數予被上訴人（本院卷第258、319頁），則被上訴
    人未受填補之損害應為15萬4,540元，另被上訴人於系爭房
    屋修繕期間對蔡榮田減收租金4萬元之損害（見原審卷第147
    頁協議書），參酌民法第217條第1項規定，應由兩造各負擔
    半數，始為公允，準此計算，被上訴人得依民法第227條第1
    項規定請求上訴人給付17萬4,540元（計算式：154,540+20,
    000=174,540）。
　⒉蘇志齡以系爭房屋樓地板滲漏水影響其對地下室9號停車位之
    使用收益為由，對被上訴人提起系爭訴訟，經系爭判決命被
    上訴人給付蘇志齡1萬9,000元本息，並修繕系爭房屋之漏水
    等情，兩造固無爭執（本院卷第73頁）。然9號停車位上方
    天花板之滲漏水原因為蔡榮田之製冰機排水問題，及系爭房
    屋塑膠方塊地板磚長期積水所致，已如前述，此部分滲漏水
    原因與上訴人不完全給付無涉，被上訴人請求上訴人賠償其
    給付蘇志齡之2萬2,130元及系爭訴訟之訴訟費用12萬1,000
    元，要屬無據。
五、綜上所述，被上訴人依民法第227條第1項規定，請求被上訴
    人給付17萬4,540元，及自109年7月25日（見原審卷第99頁
    送達證書）起至清償日止，按週年利率5%計算之利息部分，
    為有理由，應予准許；逾此部分之請求，為無理由，應予駁
    回。從而原審就上開不應准許部分，為上訴人敗訴之判決，
    並為假執行之宣告，尚有未洽，上訴論旨指摘原判決此部分
    不當，求予廢棄改判，為有理由，爰由本院廢棄改判如主文
    第2項所示。至於被上訴人之請求應予准許部分，原審依民
    法第360條規定為上訴人敗訴之判決，其理由雖與本院不同
    ，惟結論並無二致，仍應予維持，上訴意旨指摘原判決此部
    分不當，求予廢棄改判，為無理由，應駁回此部分之上訴。
六、本件事證已臻明確，證人蔡榮田已於原審到庭為證，上訴人
    聲請再次調查該證人，欲證明其於原審所言不實，係重複聲
    請調查已調查之事項，自無再予調查之必要。兩造其餘之攻
    擊或防禦方法及所用之證據，經本院斟酌後，認為均不足以
    影響本判決之結果，爰不逐一論列，附此敘明。
七、據上論結，本件上訴及追加之訴均一部為有理由，一部為無
    理由，依民事訴訟法第450條、第449條第2項、第79條，判
    決如主文。
中　　華　　民　　國　　111 　年　　3 　　月　　2 　　日
                  民事第二十三庭
                      審判長法  官   張松鈞
                            法  官   李昆曄
                            法  官   楊舒嵐
正本係照原本作成。
不得上訴。
中　　華　　民　　國　　111 　年　　3 　　月　　2 　　日

                            書記官   常淑慧